臺灣高等法院刑事裁定
110年度毒抗字第48號
抗  告  人
即  被  告  唐睿亨



                    居臺北市○○區○○路0段000巷00號0樓  （頂樓加蓋）
上列抗告人因違反毒品危害防制條例案件，不服臺灣士林地方法
院中華民國109年12月22日裁定（109年度毒聲字第218號），提
起抗告，本院裁定如下：
    主  文
抗告駁回。
    理  由
一、原裁定意旨略以：抗告人即被告（下稱被告）唐睿亨於民國
    109年8月23日為警採尿時間回溯96小時內之某時許，在不詳
    地點，以吸食器燒烤吸食煙霧方式，施用甲基安非他命1次
    之事實，業據被告坦承不諱，且有臺北市政府警察局偵辦毒
    品案件尿液檢體委驗單及臺灣尖端公司109年9月8日濫用藥
    物檢驗報告（尿液檢體編號：140422號）在卷可稽，另扣案
    之吸食器1組、玻璃球2個、殘渣袋1個，均檢出含有甲基安
    非他命成分，亦有交通部民用航空局航空醫務中心109年9月
    3日航藥鑑字第0000000號毒品鑑定書足佐，足認被告之任意
    性自白與事實相符，被告有前揭施用第二級毒品甲基安非他
    命之事實，堪以認定。又被告本案施用第二級毒品之時間距
    離最近1次觀察勒戒執行完畢釋放日已逾3年，檢察官認不宜
    對被告為附命完成戒癮治療之緩起訴處分，逕向原審聲請裁
    定送觀察、勒戒，經審核認檢察官之聲請為正當，爰依毒品
    危害防制條例第20條第1項、觀察勒戒處分執行條例第3條第
    1項規定，裁定令被告入勒戒處所觀察、勒戒等語。　　
二、抗告意旨略以：被告於109年8月23日經由臺北市政府警察局
    信義分局警員的提醒下，答應配合毒品危害防制條例第17條
    第1項減刑規定，供出唯一上游並指認，警方於同年月29日
    查獲，請求法院看在被告因長期抑鬱而不得已碰觸毒品，減
    輕或免除其刑，或轉為去醫院戒癮治療，以保全被告好不容
    易獲得的工作云云。
三、查毒品條例業於109年1月15日修正公布，並於同年7月15日
    施行，其中同條例第20條將第3項有關觀察、勒戒或強制戒
    治執行完畢釋放後得適用前2項規定之期間，由「5年後」再
    犯第10條之罪修正為「3年後」再犯。再按毒品危害防制條
    例第24條第1項，採行「觀察、勒戒」與「緩起訴之戒癮治
    療」並行之雙軌模式，並無「緩起訴之戒癮治療」應優先於
    「觀察、勒戒」的強制規定。毒品危害防制條例規定之之觀
    察、勒戒處分，係一種針對受處分人將來之危險所為預防、
    矯正措施之保安處分，目的係為斷絕施用毒品者之身癮及心
    癮，並屬強制規定。而該觀察勒戒之程式，僅於下開可排除
    適用外：1.依據毒品危害防制條例第24條第1項規定，於檢
    察官先依刑事訴訟法第253條之1第1項、第253條之2之規定
    ，為附命完成戒癮治療之緩起訴處分時，不適用之；2.或犯
    第10條之罪者，於犯罪未發覺前，自動向行政院衛生署指定
    之醫療機構請求治療，醫療機構依據毒品危害防制條例第21
    條第1項規定，免將請求治療者送法院或檢察機關等情；其
    餘就初犯或觀察勒戒、強制戒治執行完畢3年後再犯施用毒
    品罪之行為人，犯毒品危害防制條例第10條之罪者，檢察官
    即應向法院提出聲請裁定其入勒戒處所觀察、勒戒，且凡經
    檢察官聲請，法院亦僅得依法裁定令入勒戒處所執行觀察、
    勒戒，以查其是否仍有施用毒品傾向，並據以斷定幫助受處
    分人澈底戒毒之方法，尚無自由斟酌以其他方式替代之權，
    亦無因受處分人之個人或家庭因素而免予執行之餘地。
四、經查：
  ㈠被告有於前揭時、地，施用第二級毒品甲基安非他命之事實
    ，業據被告於警詢、偵查中坦承不諱（見毒偵卷第19、73頁
    ），且被告為警查獲後所採集之尿液檢體，經台灣尖端先進
    生技醫藥股份有限公司以酵素免疫分析法初步檢驗，再以氣
    相層析質譜儀法確認檢驗之結果，確呈安非他命、甲基安非
    他命陽性反應，有該公司109年9月8日濫用藥物檢驗報告及
    臺北市政府警察局偵辦毒品案件尿液檢體委驗單各1紙在卷
    可稽（見毒偵卷第87、89頁），另扣案之吸食器1組、玻璃
    球2個、殘渣袋1個，均檢出含有甲基安非他命成分，有交通
    部民用航空局航空醫務中心109年9月3日航藥鑑字第0000000
    號毒品鑑定書在卷足佐（見毒偵卷第95頁），足認被告上開
    任意性自白與事實相符，被告前揭施用第二級毒品之犯行，
    應堪認定。又被告前因施用毒品案件，經臺灣新北地方法院
    以105年度毒聲字第353號裁定送觀察、勒戒，於106年7月4
    日因無繼續施用傾向經釋放出所，復於同年月31日經檢察官
    為不起訴處分，有本院被告前案紀錄表在卷可按（見本院卷
    第7至12頁），是被告本案施用第二級毒品之時間，距離最
    近1次觀察、勒戒執行完畢釋放日已逾3年，亦堪認定。
  ㈡依前所述，毒品危害防制條例第24條第1項，係採行「觀察勒
    戒」與「緩起訴之戒癮治療」並行之雙軌模式，應認檢察官
    有依裁量行使之職權，而檢察官是否給予施用毒品者為附命
    完成戒癮之緩起訴處分，自得本於毒品危害防制條例第24條
    之規定、立法目的，以及「毒品戒癮治療實施辦法及完成治
    療認定標準」，選擇實施對象、內容、方式與執行之醫療機
    構，妥為斟酌、裁量，始予決定，如裁量結果認為適於為緩
    起訴處分者，自應於緩起訴處分中說明其判斷之依據，倘認
    為應向法院聲請觀察、勒戒，因係適用原則而非例外，法院
    原則上應予尊重，僅就檢察官之判斷有違背法令、事實認定
    有誤或其裁量有重大明顯瑕疵等事項為有限度之低密度審查
    。查被告於警詢中供稱：我有施用毒品習慣，我都是施用甲
    基安非他命，透過LINE向暱稱為「冰冰好料理」之林宗翰購
    買毒品，每個月約2次，都是在林宗翰之臺北市○○區○○街00
    號9樓之14住居所購買，本件被查獲前最近一次購買係於109
    年8月11日20時13分許，在前開處所當面以新臺幣（下同）1
    ,500元之價金，向林宗翰購買0.5公克安非他命等語（見毒
    偵卷第19、23頁），並有LINE對話紀錄翻拍照片在卷可憑（
    見毒偵卷第59頁），堪認被告已有施用毒品之習慣，每月約
    購買2次毒品，其並非偶發性施用毒品，且隨時有取得毒品
    管道，則檢察官依其調查結果為判斷，審酌上開各情後，認
    被告不適宜為附戒癮治療之緩起訴處分，而聲請原審法院裁
    定令入勒戒處所施以觀察、勒戒，實屬檢察官裁量權之適法
    行使，難認檢察官之判斷有違背法令、事實認定有誤或裁量
    有重大明顯瑕疵之情事，法院原則上應予尊重。抗告意旨主
    張：被告已供出上游並指認，由警方查獲，請求法院看在被
    告因長期抑鬱而不得已碰觸毒品，減輕或免除其刑，或轉為
    去醫院戒癮治療，以保全被告好不容易獲得的工作云云，於
    法不合，難認有據。
五、綜上所述，原審依檢察官之聲請裁定命被告送勒戒處所觀察
    、勒戒，經核其認事用法並無違誤，抗告意旨徒執前詞指摘
    原裁定不當，請求撤銷原裁定，為無理由，應予駁回。　
據上論斷，應依刑事訴訟法第412條，裁定如主文。　　　　
中　　華　　民　　國　　110 　年　　1 　　月　　25　　日
                  刑事第十一庭  審判長法　官  周煙平
                                      法　官  陳俞伶
                                      法　官  連育群
以上正本證明與原本無異。
不得再抗告。
                                      書記官  廖紫喬
中　　華　　民　　國　　110 　年　　1 　　月　　25　　日